臺灣高等法院刑事附帶民事訴訟判決　　　　　　　　九十二年度交附民字第五七號
　　原　　　告　丙○○
　　訴訟代理人　甲○○
　　被　　　告　乙○○
右被告因過失傷害案件（九十二年度交上易字第二○五號），經原告提起附帶民事訴
訟，請求侵權行為損害賠償，本院判決如左：
   主  文
被告應給付原告新臺幣陸拾柒萬伍仟貳佰貳拾柒元伍角，及自民國九十二年六月二十
一日起至清償日止，按週年利率百分之五計算之利息。
原告其餘之訴駁回。
   事  實
一原告方面：
  (一)聲明：
　　被告應給付原告新臺幣（下同）一百四十二萬一千六百零八元，及按主文第一項
    後段計算之利息。
　(二)陳述：
    1.被告於九十一年十月二十六日下午十一時三十分左右，騎乘車號ＢＶＭ－九二
      五號重型機車，沿臺北縣新莊市○○路往中正路方向行駛。途經該路二○一號
      前，應注意在市區道路行車速度不能超過五十公里，並應注意車前狀況，隨時
      採取必要安全措施，而現場路況良好並有照明，亦無不能注意之情形，竟疏於
      注意，撞及由化成路四一○號前穿越該路之原告，致原告頭部外傷合併蜘蛛膜
      下腔出血、臉部裂傷十五公分、右脛腓骨開放性骨折軟組織缺損、右脛腓骨開
      放性骨折術後未癒，合併骨髓炎，並因右側中樞神經系統損傷導致雙眼視野缺
      損、左眼半偏盲。刑事部分因檢察官不服臺灣板橋地方法院所為第一審判決，
      已向本院提起上訴。
    2.原告因被告前開犯罪行為，業已受有下列各項損失，為此提起附帶民事訴訟，
      請求判命被告賠償（其他持續發生之損害，另依獨立民事訴訟求償）：
      (1)自九十一年十二月八日起，至九十二年五月五日止，在長庚紀念醫院支付住
        院及門診醫藥費六萬七千八百四十三元。
      (2)原告出院後仍有繼續回診治療之必要，因而搭車往返住處與醫院之間。自九
        十一年十月二十七日起，至九十二年三月二日止，共計支出高速公路通行費
        及計程車資六千一百四十五元。
      (3)原告於九十一年十月二十七日至十二月六日、九十二年二月二十八日至三月
        二十四日、九十二年四月八日至四月二十九日，三度在長庚紀念醫院住院，
        陸續接受手術治療。住院期間為配合療程，無法自理生活而由親屬照料看護
        。原告茲就前述第一、二次住院期間，扣除在加護病房治療日數後，按長庚
        紀念醫院所訂病患服務人員看護費計算標準（每天分日夜兩班，每班一千一
        百元），請求被告賠償看護費用損失五十八日，合計十二萬七千六百元。
      (4)原告前在公道伯家具有限公司任職，於九十一年一月至同年十月二十六日之
        間，受領勞務報酬四十萬元，換算每月收入約為四萬元。自同年十月二十七
        日起，因本件車禍而不能繼續工作，算至九十三年四月二十八日止，已受有
        十八個月勞動能力損失，共計七十二萬元。
      (5)原告為高中肄業，受傷前擔任家具行司機，每月收入連同抽成可達四萬元以
        上，但無固定財產，家有父母、配偶及子女三人。本件受傷至今無法工作，
        且須經常開刀、行動不便，未見被告親自前來探望，精神極為痛苦，併請判
        命賠償非財產損害五十萬元。
    3.本件交通事故發生之原因，雖經鑑定雙方同有過失，但其歸責比例，應由被告
      負擔十分之九，原告僅須負擔十分之一。
    4.自認已因本件車禍受領強制汽車責任保險給付四十六萬元，其中醫療給付二十
      萬元，業已包括前述請求被告賠償之醫藥費六萬七千八百四十三元。
  (三)證據：
  　提出診斷證明書、薪資證明書、薪資扣繳憑單、長庚紀念醫院病患服務人員酬勞
    及工作說明各一件，計程車費收據六件，醫藥費收據三十一件，高速公路通行費
    收據六十一件為證。
二被告方面：
  (一)聲明：
　　原告之訴駁回。
　(二)陳述：
    1.對於原告主張前述侵權行為事實發生經過不爭執，但原告酒後穿越道路未注意
      左右往來車輛，就本件損害之發生與有過失。
    2.有關原告請求給付之各項金額，被告防禦如下：
      (1)自認原告於九十一年十二月八日起，至九十二年五月五日止，在長庚紀念醫
        院支付住院及門診醫藥費六萬七千八百四十三元，但此等醫藥費用損失，已
        因原告受領強制汽車責任保險給付四十六萬一千五百元而獲填補，原告不得
        重複請求賠償。
      (2)原告請求賠償高速公路通行費及計程車資六千一百四十五元，依其提出之收
        據所載，其中多係在住院期間支付，顯非如原告所稱因出院後繼續回診治療
        而支出之必要費用，被告就此部分拒絕給付。至於各該單據支付日期與原告
      (3)對於原告所提出長庚紀念醫院病患服務人員酬勞及工作說明形式上之真正不
        爭執，但原告所請求之親屬看護費用，並非非必要支出（言詞辯論期日另稱
        ：原告請求賠償親屬看護之損失，仍應由其證明確有親屬看護之事實，且以
        提出單據者為限。原告提出住院期間多紙交通費用單據，顯係因其親屬往來
        醫院而支出，足見並無親屬看護之事實）。
      (4)自認原告於九十一年十月二十七日至九十三年四月二十八日，因本件車禍而
        不能工作，受有勞動能力損失七十二萬元。
      (5)被告現為二專在校學生，並未就業，亦無恆產，案發後曾由家人代為探訪原
        告。原告請求給付非財產損害賠償五十萬元，應屬過高。
    3.本件車禍發生原因，雙方歸責之比例，應由原告負擔其中十分之六，被告僅須
      負擔十分之四。
    4.準備程序終結後，另於言詞辯論期日提出書狀抗辯略以：被告因原告前項過失
      亦受損失，其中醫藥費為二千零十元、車輛損失為二萬六千元、非財產損害為
      十萬元，均應由原告賠償，被告主張抵銷。
  (三)證據：
  　提出學生證、就學貸款申請書、強制汽車責任保險理算簽結作業表、估價單各一
    件，診斷證明書二件，醫藥費收據五件為證。
三本院依據刑事訴訟法第四百九十九條第一項規定，依職權斟酌刑事判決所載已於刑
  事訴訟調查之證據。
   理  由
一得心證之理由：
　(一)依據刑事判決所應認定之事實：
    被告於九十一年十月二十六日下午十一時三十分左右，騎乘車號ＢＶＭ－九二五
    號重型機車，沿臺北縣新莊市○○路往中正路方向行駛。途經該路二○一號前，
    應注意在市區道路行車速度不能超過五十公里，並應注意車前狀況，隨時採取必
    要安全措施，而現場路況良好並有照明，亦無不能注意之情形。適逢原告酒後由
    化成路四一○號前穿越該路，被告因疏未注意警戒車前狀況且超速行駛，不及煞
    停，當場撞及亦未注意左右來車之原告，致其頭部外傷合併蜘蛛膜下腔出血、臉
    部裂傷十五公分、右脛腓骨開放性骨折軟組織缺損、右脛腓骨開放性骨折術後未
    癒合併骨髓炎，並因右側中樞神經系統損傷導致雙眼視野缺損、左眼半偏盲。以
    上事實，俱經本院九十二年度交上易字第二○五號刑事判決認定在案，依據刑事
    訴訟法第五百條前段規定，應認原告所為此部分侵權行為之主張為真實。
  (二)兩造不爭執之事項：
  　1.本件車輛行車事故發生原因，依據臺灣省臺北縣區車輛行車事故鑑定委員會鑑
  　　定結果，被告駕駛重機車超速行駛，與原告酒後穿越道路未注意左右往來車輛
    　，同具歸責事由。
    2.被告對於原告所為下列主張表明自認：
      (1)原告於九十一年十二月八日起，至九十二年五月五日止，在長庚紀念醫院支
        付住院及門診醫藥費六萬七千八百四十三元。
      (2)原告請求賠償之高速公路行費及計程車資，除收據所載支付日期為原告住院
        期間者外，被告均不爭執。
      (3)原告於九十一年十月二十七日至十二月六日、九十二年二月二十八日至三月
        二十四日，均在長庚紀念醫院住院。所提出長庚紀念醫院病患服務人員酬勞
        及工作說明，形式上亦為真正。
      (4)原告因本件車禍，於九十一年十月二十七日至九十三年四月二十八日不能工
        作，受有勞動能力損失七十二萬元。
    3.原告對於被告所為下列抗辯不為爭執：
      本件請求被告賠償之醫藥費六萬七千八百四十三元，於原告受領強制汽車責任
      保險給付時，已於醫療給付範圍內獲得支付。
  (三)對於各項實體請求之判斷：
    1.強制汽車責任保險之保險人依本法規定給付之保險金，視為加害人或被保險人
　    損害賠償金額之一部分，加害人或被保險人受賠償請求時，得扣除之，強制汽
      車責任保險法第三十條定有明文。本件原告因被告駕車肇事受傷，於九十一年
      十二月八日起，至九十二年五月五日止，在長庚紀念醫院支付住院及門診醫藥
      費六萬七千八百四十三元，固為被告所不爭執，但原告於言詞辯論期日，關於
      此項醫療費用，既已當庭自認均於強制汽車責任保險醫療給付項下獲得支付，
      自應視為已受加害人損害賠償之給付。被告據此抗辯應予扣除，核屬可採，此
      部分原告之請求無從准許。
    2.原告主張於九十一年十月二十七日至九十二年三月二日，因出院期間必須回診
      ，支出往返醫院之交通費用六千一百四十五元，固據提出高速公路通行費及計
      程車資收據為其論據。惟查：原告於九十一年十月二十七日至十二月六日、九
      十二年二月二十八日至三月二十四日、九十二年四月八日至四月二十九日既在
      長庚紀念醫院住院，細繹其所提出之交通費用單據，其中九十二年一月八日、
      十三日、二十九日各支出來回高速公路通行費八十元，以及九十二年一月二十
      九日支出來回車資七百四十五元、二月十日及十七日各支出來回車資七百五十
      元、四月八日第三次入院當天支出單程車資三百七十元，均非住院後、出院前
      支付，認係因傷就醫所必要之費用。其餘住院期間所生高速公路通行費與計程
      車資，顯不可能如其所稱係因出院後回診而支付。應認此部分原告所已證明之
      交通費用損失金額為二千八百五十五元。
    3.被告於準備程序中，對於原告所為受有看護費用損失之主張，並未作何爭執，
      並自認於原告所提出長庚紀念醫院病患服務人員酬勞及工作說明形式上為真正
      ，僅以非屬必要支出置辯（九十三年四月一日準備程序筆錄第三頁）。其在言
      詞辯論期日反於準備程序中所為前開陳述意旨，否認原告曾由親屬看護之事實
      ，辯稱應由原告就支付親屬看護費用之事實另行舉證云云。此項未於準備程序
      主張之抗辯，未據釋明有何不可歸責於被告而不能於準備程序提出之正當事由
      ，亦非法院應依職權調查之事項，其遲至言詞辯論程序中始為提出，顯係意在
      延滯訴訟，既無不予斟酌即顯失公平之情形，應不許其在言詞辯論時更為異於
      準備程序之主張（參照民事訴訟法第二百七十六條）。按親屬照顧被害人之起
      者身分關係密切而免除支付義務，此種親屬基於身分關係之恩惠，仍不能加惠
      於加害人，自應衡量及比照僱用職業護士看護情形，認被害人受有相當看護費
      之損害，而准其向加害人請求賠償，此為本院一貫所持之見解（參照本院暨所
      屬法院八十五年法律座談會民事類提案第二號）。原告請求被告賠償九十一年
      十月二十七日至十二月六日、九十二年二月二十八日至三月二十四日兩度住院
      期間親屬看護費用，兩造對於原告在該期間內住院治療之事實既無爭執，依據
      被告自認其為真正之長庚紀念醫院病患服務人員酬勞及工作說明所示同類職業
      服務人員收費標準，每天分日、夜兩班，每班各按一千一百元計算，原告於上
      開期間範圍內，主張受有五十八日看護費用損失共計十二萬七千六百元，核屬
      有據。
    4.不法侵害他人之身體或健康者，對於被害人因此喪失或減少勞動能力或增加生
      活上之需要時，應負損害賠償責任，為民法第一百九十三條第一項所明定。原
      告主張其因本件車禍受傷，於九十一年十月二十七日至九十三年四月二十八日
      不能工作，受有勞動能力損失七十二萬元，既經提出薪資扣繳憑單為證，且為
      被告所自認，此部分主張亦堪信為真實。
    5.不法侵害他人之身體、健康者，被害人雖非財產上之損害，亦得依民法第一百
      九十五條第一項前段請求賠償相當之金額。原告因本件車禍受傷，先後住院受
      術治療多達三次，其間尚須往返門診，有如前述，堪認侵害情節重大。原告請
      求被告賠償非財產上之損害，經斟酌兩造學歷、職業、身分地位及經濟生活狀
      況，以及原告所受痛苦程度等一切情形，認為原告由於本件侵權行為，不僅頭
      、臉、下肢多處嚴重外傷，進而併發骨髓炎，復因中樞神經系統損傷導致視能
      受損不輕，所請賠償五十萬元之金額，尚屬相當。
    6.損害之發生或擴大，被害人與有過失者，法院得依民法第二百十七條第一項減
      輕賠償金額。本件車禍發生之原因，經於刑事訴訟程序囑託臺灣省臺北縣區車
      輛行車事故鑑定委員會鑑定結果，被告駕駛重機車超速行駛，與原告酒後穿越
      道路未注意左右往來車輛，同具歸責事由。原、被兩造雖各主張他方過咎程度
      較高，然經審酌雙方違規情節對於道路交通安全影響程度，認為兩造在本件事
      故中應受歸責程度相等，以酌減被告賠償責任百分之五十為適當。原告因本件
      侵權行為所得主張之損失金額，除醫藥費部分已因受領強制汽車責任保險醫療
      給付而獲填補外，綜據前開各項所論，分別為交通費用二千八百五十五元、看
      護費用十二萬七千六百元、勞動能力損失七十二萬元、非財產損害金額五十萬
      元，合計一百三十五萬零四百五十五元，依前述兩造與有過失比例減輕百分之
      五十後，被告應賠償原告六十七萬五千二百二十七元五角。原告之請求於此金
      額及按法定利率計算利息之範圍內認為正當，應予准許，逾此範圍之請求尚非
      正當，不予准許。
    7.被告於準備程序中，並未提出抵銷之主張。其在言詞辯論期日另行具狀略稱自
      己亦因本件車禍受有醫藥費、車輛損失及非財產損害，據以主張抵銷云云。經
      核此項遲延提出之新防禦方法，亦係未於準備程序主張之事項，查無相當民事
      訴訟法第二百七十六條各款所列正當事由，原告亦當庭表明不同意被告使用準
      備程序終結前所未提出之新事證（言詞辯論筆錄第二頁）。所為抵銷抗辯，依
      據前揭說明，亦應不予斟酌，併為指明。
二結論：
　原告之訴為一部有理由、一部無理由，依刑事訴訟法第五百零二條第一項、第二項
  ，判決如主文。
中　　　華　　　民　　　國　　九十三　　年　　　六　　　月　　二十五　　日
                              臺灣高等法院刑事第十八庭
                                  審判長法  官　吳　    敦
                                        法  官　梁  宏  哲
                                        法  官　林  勤  綱
右正本證明與原本無異。
不得上訴。
                                        書記官  王  增  華
中　　　華　　　民　　　國　　九十三　　年　　　六　　　月　　二十八　　日
